【裁判字號】    98,台上,6563
【裁判日期】    981105
【裁判案由】    公共危險
【裁判全文】
最高法院刑事判決            九十八年度台上字第六五六三號
上  訴  人  甲○○
上列上訴人因公共危險案件，不服台灣高等法院台中分院中華民
國九十八年七月二十九日第二審更審判決（九十八年度重上更(三)
字第三四號，起訴案號：台灣南投地方法院檢察署八十九年度偵
字第一八０六號），提起上訴，本院判決如下：
    主  文
上訴駁回。
    理  由
按刑事訴訟法第三百七十七條規定，上訴於第三審法院，非以判
決違背法令為理由，不得為之。是提起第三審上訴，應以原判決
違背法令為理由，係屬法定要件。如果上訴理由書狀並未依據卷
內訴訟資料，具體指摘原判決不適用何種法則或如何適用不當，
或所指摘原判決違法情事，顯與法律規定得為第三審上訴理由之
違法情形不相適合時，均應認其上訴為違背法律上之程式，予以
駁回。本件上訴人甲○○上訴意旨略稱：(一)原判決事實認定：上
訴人向華僑產物保險股份有限公司（下稱華僑保險公司）投保後
，竟於民國八十七年四月二十九日凌晨零時至零時三十分許間，
獨自一人在南投縣南投市○○路一四五之一號Ｂ棟廠房倉庫（下
稱迦盛倉庫）南半部中段靠烤漆板處所堆置之布料點火，並見火
苗已足可向四處延燒後離開現場，致該建築物及廠房內之貨物完
全被燒燬等情，然於理由並未說明認定上訴人於何時、如何進入
廠房及以何方式縱火之依據，有判決理由不備之違法。(二)原判決
理由說明：本案雖無上訴人涉犯放火之直接證據，但依本案證據
顯示，上訴人於案發前後期間，經濟能力不佳，並於八十七年三
月五日，以迦盛通信有限公司（下稱迦盛通信公司）名義與榮金
有限公司（下稱榮金公司）訂立長達三年之廠房租約，且搬進大
批低劣貨品充當高級品，再為鉅額投保，上訴人亦認該等貨物價
值高達新台幣（下同）四千七百六十六萬四千五百六十元，竟未
全天候派人看守；又於火災前安裝保全系統，向保險公司投保後
，隨即發生火災。而上訴人除有迦盛倉庫鑰匙得自由出入外，亦
係本件火災可領取鉅額保險理賠之人。依本件各間接證據綜合印
證，足認定上訴人確有放火動機、意圖及行為，本於推理作用，
依經驗法則，認本件火災應係上訴人所為等情，惟縱認上訴人有
故意放火詐領保險金之意圖，然原判決並未說明依憑何種間接證
據認定上訴人有以不詳方式縱火，自有違背證據法則及判決理由
不備之違法。(三)上訴人於八十七年四月八日與中興保全股份有限
公司（下稱中興保全公司）訂立契約，並先行裝設攝影機，該公
司於同年四月十八日前往迦盛倉庫裝設價值五萬三千四百十四元
之保全設備；上訴人存放倉庫內之鞋材布、茶葉等貨物，出險時
價值一千四百八十三萬六千九百三十元。倘上訴人欲縱火詐領保
險金，自不可能先行斥資裝設保全設備，復未將倉庫內存貨搬出
，或延後火災發生時間，以避免他人懷疑。原判決以上訴人可取
得鉅額之理賠金較上訴人裝置五萬三千四百十四元之保全設備高
出甚多，認係上訴人所為，有違證據法則。(四)原判決以上訴人於
台灣區中小企業銀行埔心分行（嗣更名為台中商業銀行埔心分行
，下稱台中商銀埔心分行）支票帳戶，至八十七年三月八日止，
存款僅剩一千零八十九元，嗣被列為拒絕往來戶，認上訴人因經
濟困頓，起意詐領保險金等情。惟上訴人於台中商銀埔心分行之
支票帳戶內進出金額由數萬元至三十餘萬元不等；且支票帳戶因
無利息，依交易習慣，均於支票屆期始會存入等額金錢。又上開
帳戶係上訴人經營迦盛通信公司所使用；而迦盛貿易有限公司（
下稱迦盛貿易公司）係上訴人與他人合夥，且所需資金及貨物價
格殊異，自不能以二家公司間進出金額不相當，即認上訴人陷於
經濟困難，而有放火詐領保險金之意圖。況上訴人於火災發生前
曾以現金一百八十萬元購買汽車及支付房屋頭期款二百萬元，果
上訴人意圖放火詐領保險金，豈有再斥鉅資購買汽車及房屋之理
？原判決未說明不採上開有利上訴人證據之理由，有判決理由不
備之違法。(五)證人李信益於偵查中提出火災發生後至現場勘查繪
製之簡圖記載：消防隊提供有一窗戶之鐵條有被鋸齊開來之情形
，且該遭鋸開之窗戶十分接近消防隊所認定之起火點；證人鄧哲
游於第一審證稱：因起火處距離門窗有一段距離，所以距離起火
處門窗未被破壞等語，顯與李信益所繪製之簡圖記載不一。另證
人蔡錫勳於警詢證稱：以前有看過泰國人在迦盛倉庫旁空地喝酒
，被我趕走等語。足見上訴人辯稱本件疑遭外勞滋事縱火，尚非
無據。原審就上訴人聲請調閱三家鄰近公司之監視器錄影帶，並
傳訊柏諦公司員工毛三期等人，均未審酌，亦未說明理由，復未
傳訊李信益到庭查證，有判決理由不備及調查職責未盡之違法。
(六)南投縣警察局消防隊（嗣改制南投縣消防局，下仍稱南投縣警
察局消防隊）火災原因調查報告書（下稱火災原因調查報告書）
對於本件火災之起火點及起火物品雖有明確判斷，惟對於究係何
種引火媒介，並無記載；且經採集現場起火點燃燒物品送鑑，亦
未發現引火媒介，自無法證明火災係上訴人以外力所致。原判決
並未說明本件引火媒介為何？上訴人係以何種外力引火燒燬？卻
以證人鄧哲游證稱：引火媒介在搶救過程中射水有可能被沖失掉
等語之假設性回答，臆測上訴人有本件犯行，有判決理由不備之
違法。(七)依證人謝志秋、李信益證詞，足見上訴人辯稱係因日期
誤載或印章蓋錯，始託謝志秋以現金換回繳交保費之萬通銀行0
000000號支票，應屬實情；且卷內並無該遭退票之支票，
原判決竟憑中國信託商業銀行（下稱中國信託銀行）提供之資料
，認定該支票係因存款不足遭退票，復未再傳喚李信益、賴壁堂
到庭釐清事實，顯有違背證據法則及調查職責未盡之違法。(八)證
人林枋得於偵查中證稱：蔡錫勳半夜一點多通知我發生火災，當
時我與上訴人在草屯康盛德保齡球館打保齡球等語；證人蔡錫勳
亦證稱：半夜一點多左右，是中興保全公司通知彰化中興保全公
司，有留電話，我打行動電話給林枋得，他很緊張便到公司等語
。足見案發時上訴人確在草屯康盛德保齡球館打球。證人張俊清
於上訴審證稱：八十七年四月二十八日上訴人當時在家，我當晚
接到他朋友打來的電話，他聽到他朋友打電話來說發生火災，他
才過去等語，應係張俊清誤認檢察官係詢問八十七年四月二十九
日當晚上訴人有無回家誤答所致。且依張俊清指證，足證案發時
上訴人不在場，則張俊清何時見到上訴人在家？上訴人何時接到
電話？何時前往火災現場？攸關上訴人有無本件犯行，原審未傳
喚張俊清到庭釐清事實，有應於審判期日調查之證據而未予調查
之違法云云。惟查原判決依憑上訴人部分不利於己之自白，證人
張俊清於上訴審之證詞、證人陳添革、鄧哲游於原審之證詞、證
人楊嘉裕於偵查中、上訴審之證詞，證人李信益於偵查中及第一
審之證詞、證人江明煌、郭榮二、張孟貴、曾添益、曾瑞權、曾
瑞偉、李熒文、陳聰鍵、謝志秋、蘇約翰、張偉隘、吳志雄於偵
查中之證詞，彰化縣田中鎮○○段六六－二三地號、六六－二六
地號持分十四分之一、其上二一九建號即門牌號碼為彰化縣田中
鎮○○路○段十巷九九弄九號建物、共同使用部分二二一建號等
房地及彰化縣大村鄉○○段三六０－一地號、三０六－八地號持
分七分之一、其上六九建號即門牌號碼彰化縣大村鄉南勢巷五之
一五號等房地之不動產買賣契約書二件、土地及建築改良物買賣
所有權移轉契約書、土地所有權狀各二紙，彰化縣稅捐稽徵處員
林分處八十七年度契稅繳款書、收費明細表，上訴人簽發之三百
萬元本票、中國信託銀行取款憑條、彰化縣田中鎮公所監證費繳
納通知書、彰化縣地政規費、建築改良物所有權狀、土地及建物
登記簿謄本暨彰化縣稅捐稽徵處員林分處彰稅員分四密字第０九
二００五九六八五號函、彰稅員分四密字第０九三０００一六二
二號函、萬通銀行員林分行之民事執行聲請狀影本、台灣彰化地
方法院民事執行處通知、強制執行金額計算書分配表、中國信託
銀行中信銀集作字第九六五０三五五五號函暨所附開戶資料、退
票查詢單、交易查詢報表、支付命令聲請狀、迦盛通信公司執照
及營利事業登記證、中信銀集作字第九六五０三五五五號函送之
退票查詢表、交易查詢報表、華僑保險公司商業火災保險要保書
、台灣彰化地方法院八十七年度促字第一三六九九號支付命令、
台中商銀埔心分行中埔心字第一一四號函暨所附帳卡影本四紙、
台中商銀埔心分行中埔心字第０九六０九００號函暨所附查詢表
四紙、萬通銀行員林分行（八九）萬通員字第一四三號函暨所附
存摺往來明細分戶帳、以張俊清為會首之互助會簿、房屋租賃契
約書及支票十三張影本、南投縣草屯地政事務所草地一字第０七
二０八號函、草地一字第０七四八四號函各一紙、上訴人辦理自
動退學之證明書、迦盛貿易公司之經濟部公司執照、台灣省彰化
縣政府營利事業登記證、上訴人提出之貨物收據三十一紙、大正
公證有限公司估算書、接受書影本各一紙，華僑保險公司之存摺
影本、帳簿影本，內政部警政署刑事警察局鑑驗通知書、火災原
因調查報告書、火災現場平面物品配置圖等證據，資以認定上訴
人有原判決事實欄所記載之犯罪事實。因而撤銷第一審諭知上訴
人無罪之判決，改判依修正前刑法牽連犯之規定，從一重論處上
訴人放火燒燬現未有人所在之他人所有建築物罪刑（處有期徒刑
三年二月），已詳述其所依憑之證據及認定之理由。對於上訴人
否認有本件之犯罪事實，辯稱：於八十四年至八十五年間，從事
布料仲介買賣，每月可獲得淨利七十萬元。在本件火災發生前，
經濟情況良好，支票亦無退票紀錄，並曾以現金支付購買賓士及
房子之頭期款，乃因妻子購買房屋，始向銀行貸款三百萬元。因
於火災後，將現金用來償債，無法支付票款，始被列為拒絕往來
戶。另因支票（即甲存）帳戶並無利息，依生意往來慣例，通常
於簽發支票屆期時，始會存入等額金錢，自不得以其支票帳戶內
存款不多，即認其經濟困難，而有詐領保險金之意圖。又聽說有
外勞在迦盛倉庫附近酒後鬧事，火災即可能係外勞發生糾紛後所
致。另林枋得確有以現金投資，乃因二人為好友關係，而未書立
單據等語。上訴人選任辯護人辯護意旨略以：(1)南投縣警察局消
防隊現場勘驗提出之火災原因調查報告書對於本件火災起火點及
起火物品固均明確判斷，惟對於究係何種引火媒介所引起並無記
載，且經採集現場起火點燃燒物品送鑑，亦未發現引火媒介，自
無證據證明係上訴人以外力所為。(2)依南投縣警察局消防隊所繪
製之火災現場圖觀之，本件倉庫係坐西朝東，茶葉放置位倉庫西
南方角落廁所前方，並以真空包裝後再置於方形或圓形筒內，不
易遭受日照、水氣影響，上訴人縱將茶葉遷移至西南角落，亦應
無背常情，自難以此認定上訴人有放火之罪嫌。(3)上訴人與中興
保全公司係於八十七年四月八日簽定保險契約，該公司並於同年
月十八日前往迦盛倉庫裝設價值五萬三千四百十四元之保全設備
，且上訴人存放於該倉庫內等貨物，出險時實值一千四百八十三
萬六千九百三十元，上訴人並於倉庫大門裝設攝影機，倘上訴人
僅係虛與保全公司訂約取信保險公司，豈有明知將會發生火災，
仍斥資裝設攝影機及保全設備，復未將價值一千餘萬元貨物搬出
之理？(4)上訴人於台中商銀埔心分行設立之支票帳戶因無利息，
依生意往來慣例，通常係簽發支票屆期始會存入等額金錢，並無
事前在帳戶內存放鉅額金錢之理。而該帳戶係上訴人經營迦盛通
信公司所使用，與本件發生火災之迦盛貿易公司係上訴人與他人
合夥不同；且所需資金及貨物價格殊異，不能以二家公司進出金
額不相當，即遽認上訴人因經濟困難，而有放火詐領保險金之意
圖。況上訴人於火災發生前，曾以現金一百八十萬元購買汽車及
支付房屋頭期款二百萬元，果上訴人因經濟困頓而意圖放火詐領
保險金，豈有再斥鉅資購買汽車及房屋之理？(5)證人李信益於八
十七年十月十五日寄予公訴人信函後附繪製之現場圖載明：消防
隊提供有一窗戶之鐵條有被鋸齊開來之情。又證人蔡錫勳於警詢
證稱：以前有看到泰國人在迦盛倉庫旁空地喝酒，被本人趕走，
希望警方能調查起火原因。上訴人所稱疑遭外勞滋事放火之說，
並非無由。(6)案發當時上訴人確在草屯康盛德保齡球館打保齡球
，業經證人林枋得於偵查中證述屬實。證人蔡錫勳亦證稱：半夜
一點半左右是中興保全公司通知彰化中興保全公司，我打行動電
話給林枋得，他很緊張便到公司等語。證人張俊清證稱：當晚上
訴人在家，我接到他朋友打來的電話，他聽到他朋友打電話來說
發生火災，他才過去等語，係張俊清誤認檢察官詢問當晚上訴人
有無回家誤答所致。且依張俊清證詞，恰足證案發時上訴人不在
現場。(7)依謝志秋、李信益證詞，上訴人所稱係囑託謝志秋以現
金換回繳交保費之萬通銀行第0000000號支票，確屬實情
。證人李信益偵查中證述與提供之書面資料記載不符，且卷內亦
無該支票遭退票之紀錄云云。經綜合調查證據之結果，認係卸責
之詞，不足採信，分別在判決內詳予指駁，並說明其證據取捨及
判斷之理由；且敘明本件雖無上訴人涉犯放火之直接證據，但依
卷內證據顯示，上訴人於案發前後期間，經濟能力不佳，卻以迦
盛通信公司名義與榮金公司訂立長達三年之廠房租約，並搬進大
批低劣之貨品充當高級品，再為鉅額之投保；上訴人亦認該等貨
物價值高達四千七百六十六萬四千五百六十元，竟未全天候派人
看守，復於火災前安裝保全系統，向保險公司投保後，隨即發生
火災；且上訴人除有迦盛倉庫鑰匙得自由出入外，亦係本件火災
可以領取鉅額保險理賠之人，上訴人自有放火之動機及意圖，本
於職權推理作用，依經驗法則，認定本件火災應係上訴人所為。
又(1)證人蔡錫勳於警詢證稱：由中興保全通知迦盛貿易公司發生
火警，當時本人睡在彰化公司內，通知時間約四月二十九日凌晨
一點三十分，到達迦盛倉庫大約（凌晨）二點十分左右等語（見
偵字第三三九三號卷一第四頁反面）；於偵查中證稱：我是透過
林枋得介紹進去上班。半夜一點半左右，是中興保全通知彰化中
興保全公司，有留話通知發生火災，我打行動電話給林枋得，他
很緊張，便到公司，保全公司是何人打不知道，我到六、七分鐘
後，老闆才到，林枋得也有到公司等語（見同上卷第三四頁）；
又稱：我平常都住在林枋得家，都沒有在工廠睡過，我有時後有
去上班，有時候沒有，如果有進貨或叫工才會去，沒有去都待在
林枋得家，工廠在裝中興保全設備時，我有在現場，還有上訴人
，中興保全公司要去裝設備時，林枋得有通知我那一天要去，他
們安裝時只用一天時間，失火那天好像是中興保全的人打電話到
林枋得家裡，是我接的，他說倉庫燒起來了，也沒有說他是什麼
人，那時我在睡覺，幾點不記得，我就打大哥大給林枋得，他就
說怎麼會這樣，就很緊張掛斷，也沒有說人在那裡，我就趕到工
廠，到時看到消防隊已經在滅火，也沒有看到林枋得及上訴人及
中興保全的人，我從接到電話到趕到工廠約四十分鐘的車程，我
到以後大約隔七、八分鐘，林枋得與上訴人二人才一起來等語（
見偵字第一八０六號卷一第一九八至二００頁）。惟證人即中興
保全公司草屯辦事處經理蘇約翰於偵查中證稱：中興保全公司草
屯辦事處隸屬屬台中分公司，如果有事，是向台中分公司報告，
與彰化分公司都沒有關係，我們是以縣為界，因為迦盛貿易公司
沒有開通使用，所以無法與他服務，他也不可能打電話給我，我
們限於服務開通的客戶，那一天燒起來，也沒有收到消息，如果
有的話，一定跟我們報告，我們再向台中公司報告，不可能跟彰
化分公司報告，因為他們跟我們沒有關係等語（同上卷第一四七
、一四八頁）；另證人即中興保全公司之業務員張偉隘亦於偵查
中結證：如果上訴人公司發生火災，我們不會打電話到彰化分公
司，我們上級是台中，與彰化沒有關係等語（同上卷一宗第一六
二頁）。依證人蘇約翰、張偉隘等所證，證人蔡錫勳指證：半夜
一點半左右，是中興保全公司通知彰化保全公司有留話云云，顯
與事實不符，自無可信。(2)上訴人雖稱：當時外傳有外勞在該處
滋事，可調旁邊工廠錄影帶觀看。然上訴人所稱外勞滋事，係上
訴人聽說之傳聞，並未提出積極證據以供調查；且本件火災起火
點係在上訴人承租廠房內部，該倉庫復僅上訴人及林枋得等少數
幾人得以進出，外勞無從進入，自可排除外勞滋事致生火警。至
證人李信益於偵查中八十七年十月十五日寄予公訴人之信函後附
繪製之現場圖載明：「消防隊提供有一窗戶之鐵條有被鋸齊開來
之情形」，已據陳明並非真實，本件尚無證據證明係由外人自該
廠房倉庫外投火入內之事。另昱輝公司、合雲公司均在迦盛貿易
公司北側，彼此並以烤漆板相隔。而本件起火地點係在迦盛貿易
公司南邊內部，與昱輝公司、合雲公司相距甚遠，並屬相反方向
，顯不可能由該二公司錄影機得以拍攝起火原因。又柏諦企業股
份有限公司（下稱柏諦公司）係在迦盛貿易公司南邊，均與本件
起火點同邊，惟迦盛貿易公司南邊烤漆板南側隔一水泥路面之巷
道，該巷道南邊則有高起之土堆；土堆上則長滿雜草阻斷迦盛貿
易公司與柏諦公司相互間視野等情，有照片三幀在卷為證（見同
上偵查卷第一宗第十八頁反面上、下幅、二十一頁下幅）；而柏
諦公司與迦盛貿易公司大門均面向東邊，亦有火災現場平面物品
配置圖在卷可憑（見同上偵查卷第一宗第十三頁），自均無法由
柏諦公司之錄影帶拍攝本件起火現狀。況原審經依上訴人聲請，
向柏諦公司函調火警發生時之錄影帶，業經柏諦公司覆稱已無保
存，自無從調取勘驗（見原審卷第一二五頁），亦分別在判決理
由內加以敘明，並說明其證據取捨及判斷之理由。原判決所為論
述，核與卷證資料相符，從形式上觀察，並無足以影響判決結果
之違背法令之情形。按(一)認事採證、證據之取捨及證據證明力之
判斷，俱屬事實審法院之職權，苟無違背證據法則，自不能指為
違法。又認定犯罪事實所憑之證據，本不以直接之證據為限，間
接之證據亦包括在內。而間接證據，在直接關係上，雖僅足以證
明他項事實，但由他項事實，本於推理之作用，足以證明待證事
實者。茍非憑空推想，此等間接證據，亦可做為論罪科刑之證據
。本件原審綜合上訴人部分不利於己之自白及證人陳添革、鄧哲
游、楊嘉裕、李信益、江明煌、郭榮二、張孟貴、曾添益、曾瑞
權、曾瑞偉、李熒文、陳聰鍵、謝志秋、蘇約翰、張偉隘、吳志
雄之證詞，斟酌其他證據，認定上訴人有本件之犯罪事實。對於
上訴人辯解，認不足採；就證人張俊清、林枋得、謝志秋、蔡錫
勳所為證詞，不足為上訴人有利之認定；又說明本案雖無上訴人
放火之直接證據，但依卷內各間接證據，本於職權推理作用及經
驗法則，認上訴人確有放火之動機及行為，已分別在判決內詳述
其認事採證、證據取捨及判斷之理由，核與證據法則並無違背，
為其職權之適法行使，揆之上開說明，自不能指為違法。上訴意
旨(一)(二)(三)(四)(五)置原判決已說明之事項或屬原審採證認事職權之適
法行使，任意指摘，自非適法之上訴第三審理由。(二)原判決說明
：上訴人所有之迦盛倉庫起火後，經南投縣警察局消防隊於現場
勘驗後，認迦盛倉庫南面牆中段烤板外觀燒燬彎曲變色最為嚴重
，且短牆水泥面呈剝落及稀白痕跡；倉庫內南半部中段靠烤漆板
牆面彎曲變色嚴重處，布料燒毀至最底部，底座木材墊板呈炭化
嚴重，可見火勢由倉庫南面烤漆板牆中段彎曲變色嚴重處內部起
火燃燒後向四周延燒；倉庫內電源開關內受輕微延燒，且未發現
可疑電線短路痕跡；起火處未發現有自然發火物，故自然發火可
排除，亦未發現有電源線故無電線走火可能，倉庫管理員蔡錫勳
於四月二十八日十九時十五分下班，故其亦無遺留火種如煙蒂等
於四月二十九日零時四十分起火可能性；研判起火點在倉庫南半
部中段靠烤漆板牆面彎曲變色嚴重處某一高度，有火災原因調查
報告書、火災現場平面物品配置圖各一份暨照片六十一幀附卷可
稽（見偵字第三三九三號卷一第八至二三、七六至九二頁）。經
原審傳喚製作上開火災原因調查報告書之鑑定證人鄧哲游證稱：
本件起火處沒有找到具體引燃發火源的物品，我們所看到的起火
處的位置是在裡面，是裡面燒出去，起火處位置沒有看到電線經
過，所以我們才排除電線走火。現場發現原本茶葉罐是放在北半
部，發生火警時是改放在南半部，這是違反常理。現場沒有發現
有人進入，係指沒有破壞門窗侵入。從現場照片可以看出窗戶旁
邊還有沒有完全燒到底部的，所以起火處範圍離窗戶還有一段距
離，所以如果有人從南邊的窗戶把玻璃打破丟東西進來，丟東西
丟這麼遠起火，我們認為是不可能。如果是把窗戶打開，用汽油
潑灑在窗口那裡，窗口應該會有比較深的爆裂的痕跡，但是並沒
有發現這樣的痕跡。本件火災排除電線短路、引發火災的可能性
，起火點及起火點附近堆置物品並無自燃或其他可能自燃的條件
。引火媒介在搶救過程中射水有可能把它沖失掉，如果是用紙張
這類的媒介來引火，火災發生後沒辦法發現這些引火源，引火媒
介如果是用紙張或是打火機點燃，是沒辦法找到的等語（見原審
第一三０至一三二頁）。依上開火災原因調查報告書及鑑定證人
鄧哲游之證詞，本件火災起火點應在倉庫南半部中段靠烤漆板處
所堆置之布料處；且因火災發生原因可排除電線短路、自然發火
及自南邊窗戶丟入火源引發火災之可能性，則起火原因自僅有人
為在上開起火處點火引發本件火災之可能。上開火災原因調查報
告書，對於本件火災究係由何種引火媒介所引起，雖無記載。但
在上開堆置布料等物之倉庫點火，並非必須使用汽油等助燃劑，
或電線等延遲裝置。如直接在起火處之布料點火，再讓其延燒，
即無引火媒介。倘以紙張或該處原有之布、木等材質材料引火，
旋為大火燒成灰燼後，亦難再鑑認何者為引火媒介。本件火災原
因調查報告書未記載火災究係由何種引火媒介所引起，自難據為
有利上訴人之認定。所為論敘，核與證據法則無違，要屬原審認
事採證及證據取捨、判斷之職權適法行使；且本件火災既足認係
上訴人所為，上訴人究係如何進入倉庫或使用何種引火煤介放火
？均與判決結果不生影響，自無上訴意旨(七)所指理由不備之違法
。(三)刑事訴訟法所稱依法應於審判期日調查之證據，係指與待證
事實有重要關係，在客觀上顯有調查必要性之證據而言，故其範
圍並非漫無限制，必其證據與判斷待證事實之有無，具有關聯性
，得據以推翻原判決所確認之事實，而為不同之認定，若僅枝節
性問題，或所證明之事項已臻明確，或就同一證據再度聲請調查
，自均欠缺調查之必要性，原審未為無益之調查，並無違法之可
言。原判決說明：上訴人繳交保險費之支票於八十七年五月二十
一日屆期提示，因存款不足而遭退票，上訴人始託謝志秋以十萬
元現金向華僑保險公司換回該支票等情，業據證人李信益於偵查
、第一審結證明確。上訴人所辯因日期誤載或印章蓋錯，始託謝
志秋以現金換回支票，及證人謝志秋於第一審附和上訴人辯詞之
證述，均不足採；且此項事實已明，上訴人聲請傳喚證人李信益
、賴壁堂到庭訊問換票原因，即無必要。再依證人即上訴人之父
張俊清於上訴審所證，上訴人辯稱案發時係在草屯保齡球館打球
時接獲通知發生火災；及證人林枋得證稱當時與上訴人在草屯保
齡球館打球，接獲蔡錫勳通知發生火災，並非真實；且證人張俊
清就檢察官詢問亦無錯置時間誤答之事，上訴人聲請再傳喚證人
張俊清，亦無必要；且於原審審理時經審判長訊問「尚有何證據
請求調查？」上訴人及選任辯護人均答稱「沒有」（見原審卷第
一四０頁）。原審未為無益之調查，於法無違，自無上訴意旨(八)
所指應於審判期日調查之證據而未予調查之違法。上訴意旨所指
各節，或為單純事實之爭執；或於原判決之本旨不生影響之事項
任意指摘；或原審已加審酌、論斷，屬原審得本於職權裁量之事
項，已於判決內詳述其認事採證及證據取捨、判斷之理由，為其
職權之適法行使，或事證已臻明確並無再為傳訊調查必要之裁量
事項；核與法律規定得為第三審上訴理由之違法情形，均不相適
合，應認其上訴違背法律上之程式，予以駁回。又上訴人牽連所
犯刑法第三百三十九條第三項、第一項之詐欺取財未遂部分，屬
不得上訴第三審之案件，上訴人對此部分一併提起上訴，自非法
之所許，亦應予駁回，併予指明。
據上論結，應依刑事訴訟法第三百九十五條前段，判決如主文。
中    華    民    國  九十八  年   十一   月    五    日
                      最高法院刑事第十二庭
                          審判長法官  黃  一  鑫
                                法官  張  春  福
                                法官  林  勤  純
                                法官  李  錦  樑
                                法官  陳  國  文
      本件正本證明與原本無異
                                      書  記  官
中    華    民    國  九十八  年   十一   月   十三   日
                                                Ａ


司法院資訊處製作；財團法人民間司法改革基金會備份。
